【裁判字號】    90,抗,210
【裁判日期】    900329
【裁判案由】    聲請宣告沒收
【裁判全文】
臺灣高等法院臺中分院刑事裁定                         九十年度抗字第二一號
    抗  告  人  臺灣臺中地方法院檢察署檢察官
    被      告  甲○○
右列抗告人因聲請宣告沒收案件，不服臺灣苗栗地方法院中華民國八十九年五月二十
二日裁定（八十九年度聲字第三四六號）提起抗告，本院裁定如左：
    主  文
抗告駁回。
    理  由
一、本件抗告意旨略以：原審裁定駁回扣案吸食器沒收銷燬部份，經查扣案之吸食器
    除專供施用毒品之用外，殊難認尚可作其他用途，原審裁定未敘明扣案吸食器可
    兼他用，且未說明究可供何種其他用途之理由，顯非適法等情。
二、經查，原審裁定略以：「臺中縣警察局烏日分局員警於民國（下同）八十九年十
    一月二十四日上午十一時三十五分許，在臺中市○○路一四五巷十三弄六之三號
    四樓，查獲甲○○五年內再犯施用第二級毒品安非他命，扣得其持有之第二級毒
    品安非他命重約零點四公克及專供施用毒品之器具吸食器一組，因屬於違禁物，
    爰依刑法第四十條但書、毒品危害防制條例第十八條第一項前段，聲請單獨宣告
    沒收。按違禁物不問屬於犯人與否，沒收之，又違禁物得單獨宣告沒收，刑法第
    三十八條第一項第一款、第二項及同法第四十條但書分別定有明文。又查獲之毒
    品及專供製造或施用毒品之器具，不問屬於犯人與否，均沒收銷燬之，亦為毒品
    危害防制條例第十八條第一項前段所明定。經查：本件扣案之第二級毒品安非他
    命（警秤毛重零點四公克），確係毒品危害防制條例第十八條第一項前段所稱之
    「毒品」，依首揭之說明，應認本件此部分之聲請為正當，爰依刑法第四十條但
    書、毒品危害防制條例第十八條第一項前段之規定宣告沒收銷燬之。再按按同條
    例第十八條第一項前段所規定之「專供施用毒品之器具」，係指此項器具必須專
    用以供施用毒品之用，方足當之，如兼可作他用，則不屬之，查本件扣案之吸食
    器一組，本係可供其他用途之用，尚非為毒品危害防制條例第十八條第一項前段
    所稱之「專供施用毒品之器具」，亦無證據證明有殘留毒品無從剝離而應視同毒
    品，且對於社會公安亦未具有危險性，而為法律所列管，自非屬違禁物，即無單
    獨宣告沒收銷燬之餘地，聲請人此部分之聲請即無由准許，應予裁定駁回」等語
    ，經核於法並無違誤。按毒品危害防制條例第四條第四項、第十一條第三項、第
    十八條第一項，所謂「專供施用毒品之器具」係指製作該物品之目的及使用上係
    專門供作施用毒品之器具而言，至於以其他日用物品併湊製造臨時替代使用之器
    具，應不包括在內，不能依毒品危害防制條例第四條第四項予以論處或沒收；且
    依毒品危害防制條例第十一條第三項規定，對持有專供施用毒品之器具之行為亦
    設有處罰之規定，惟原檢察官於臺灣臺中地方法院檢察署八十九年度毒偵字第七
    五一二號不起訴處分書，並未就扣案之吸食器一組，認定係專供施用毒品之器具
    ，而另為偵查，有該案卷宗及不起訴處分書一份在卷可稽，從而本件自無從於檢
    察官聲請沒收時再認定扣案吸食器係專供施用毒品之器具之理，綜上所述扣案之
    吸食器一組，顯非專供施用毒品之器具至明。因此原審裁定認定扣案之吸食器一
    組僅係被告所有而供其犯罪即施用第二級毒品之用，尚非為毒品危害防制條例第
    十八條第一項前段所稱「專供施用毒品器具」，且揆諸上開法條規定，得單獨宣
    告沒收之物，限於違禁物，上開扣案之吸食器一組，既非屬違禁物，自無從宣告
    沒收，抗告人此部份之聲請即無由准許，原審裁定因而予以裁定駁回，經核於法
    並無不合。本件抗告為無理由，應予駁回。
三、據上論結，應依刑事訴訟法第四百十二條，裁定如主文。
中       華       民       國   九  十    年     三      月   二十九    日
                                臺灣高等法院臺中分院刑事第三庭
                                      審判長法  官  方  艤  駐
                                            法  官  劉  連  星
                                            法  官  胡  忠  文
右正本證明與原本無異。
不得再抗告。
                                            書記官  粘  銘  環
中       華       民       國   九  十    年     三      月    三十     日
                                                                        Ｋ


司法院資訊處製作；財團法人民間司法改革基金會備份。
